最高法院刑事判決　　　　　　　　　　　　　　　八十八年度台上字第六四二四號
　　上　訴　人　甲○○
　　　　　　　　乙○○
右上訴人等因盜匪等罪案件，不服台灣高等法院高雄分院中華民國八十六年八月十二
日第二審判決（八十六年度上訴字第六○七號，起訴案號：台灣高雄地方法院檢察署
八十四年度偵字第一七八三三號，原判決誤載為第一三八九七號），提起上訴，本院
判決如左：
    主  文
上訴駁回。
    理  由
按刑事訴訟法第三百七十七條規定，上訴於第三審法院，非以判決違背法令為理由，
不得為之。是提起第三審上訴，應以原判決違背法令為理由，係屬法定要件。如果上
訴理由狀並未依據卷內訴訟資料，具體指摘原判決不適用何種法則或如何適用不當，
或所指摘原判決違法情事，顯與法律規定得為第三審上訴理由之違法情形，不相適合
時，均應認其上訴為違背法律上之程式，予以駁回。本件：一上訴人甲○○上訴意旨
略稱：(一)原判決認定，上訴人涉嫌在屏東縣潮州鎮○○路二十七之十號黃金盆住處犯
盜匪罪，係以同案被告陳萬華、鄭福來、戴良一之供詞採為證據，惟鄭福來於民國八
十五年三月五日，在第一審法院訊問時，供稱：「（該案）李耀宗也有去」。且唯一
認識上訴人之戴良一於八十四年七月二十一日警訊時，也供稱：「作案之第四人為綽
號『次郎仔』，當時因煙毒案入監執行中」。但上訴人之綽號並非「次郎仔」，且最
後一次煙毒案服刑之期間為七十七年至八十年，則戴良一所指之共犯顯非上訴人。(二)
陳萬華、鄭福來、戴良一等人，於審判中已改稱上訴人未涉案，並稱另一共犯是李耀
宗。李耀宗也承認，本案是伊所為。渠等無為上訴人脫罪之必要。(三)本案之被害人未
指認上訴人涉案，且台灣高雄地方法院另案八十四年度訴字第二六一四號、八十四年
度訴緝字第三三二號刑事判決，亦認定係李耀宗參與犯罪。二上訴人乙○○上訴意旨
略稱：(一)上訴人於原審已聲請傳喚被害人林炳源及上訴人之友人林文俊，以查證林炳
源所見之盜匪是否瘦高型？及案發當時上訴人之身材是否肥胖？用以證明上訴人未參
與盜匪犯行。乃原審未予傳喚，又未認定上訴人之聲請無調查之必要以裁定駁回，也
未說明不予調查之理由，其訴訟程序違法。(二)鄭福來所稱，在高雄縣鳥松鄉夢裡村七
號檳榔攤參與盜匪之人數、姓名，先後不一，原判決未說明其供詞，何者為可採，何
者不可採？已有未合。另原判決既認為鄭福來在警訊時之供述為可採，卻又採信其後
來更正之內容，顯然理由矛盾。(三)鄭福來所稱，在高雄縣鳥松鄉○○村○○○街二十
九巷八弄四號陳寶全住處參與竊盜之人數、姓名，也先後不一，原判決未說明其供詞
，何者為可採，何者不可採？亦有未合。(四)鄭福來於審判中已改稱上訴人未參與盜匪
及竊盜；李耀宗亦供稱上訴人未參與盜匪。上開有利於上訴人之證據，何以不足採納
？原判決未說明其理由，有理由不備之違法云云。
惟查原判決撤銷第一審關於乙○○盜匪部分之判決，改判論處乙○○共同意圖為自己
不法所有，以強暴致使不能抗拒而使他人交付其物罪刑。另維持第一審論處甲○○共
同意圖為自己不法所有，以強暴致使不能抗拒而使他人交付其物（累犯）；乙○○結
夥三人以上攜帶兇器毀越安全設備於夜間侵入住宅竊盜罪刑之判決，已敘明所憑之證
據及認定之理由。而(一)認定事實與證據取捨，乃事實審法院之職權，苟其事實之認定
及證據之取捨，並不違背經驗法則與論理法則，即不容任意指為違法而執為上訴第三
審之理由。原判決依據卷證資料認定：甲、甲○○曾於七十八年三月間，因煙毒案件
，經台灣高雄地方法院判處有期徒刑三年六月，減為有期徒刑二年四月，於八十年二
月二十六日執行完畢。緣甲○○與已判刑確定之戴良一為舊識，而戴良一知悉亦經判
刑確定之陳萬華、鄭福來欲強劫屏東之賭場，戴良一乃提供屏東縣潮州鎮○○路二十
七之十號黃金盆住處為犯罪地點，並邀約甲○○參與。四人乃共同意圖為自己不法之
所有，於八十三年九月間某日下午二時許，由戴良一負責帶路及把風，甲○○駕駛由
陳萬華所租得，已卸下車牌之喜美自用小客車，搭載陳萬華、鄭福來，同往上開地點
。抵達後，由甲○○在車上把風待命，陳萬華、鄭福來分持可供軍用之制式仿 SMITH
& WESSON轉輪零點三八吋手槍一把子彈一發、及中共製七點六二釐米半自動手槍一把
子彈一發，衝入該民宅內。陳萬華喝令在場之黃明珠、黃金盆、李良山、薛秀金等人
不准動，並將所有財物裝入袋子內，致使黃明珠等人不能抗拒，將財物交出，共劫得
現金新台幣（下同）十七萬元，及李良山所有之勞力士金錶一只。得手後逃離現場，
劫得之金錶由鄭福來取得，現金部分由鄭福來、陳萬華各分得四萬元，餘九萬元分予
戴良一、甲○○。迄八十四年七月十五日，經警在台南縣永康市○○○路一六六號捕
獲陳萬華、鄭福來，並扣得上開手槍、子彈（及劫得之金錶），始查獲上情。乙、乙
○○夥同已判刑確定之陳萬華、鄭福來、李耀宗，共同意圖為自己不法之所有，於八
十三年十月間某日晚上十一時許，由鄭福來駕車載同陳萬華、李耀宗、乙○○，前往
高雄縣鳥松鄉夢裡村七號檳榔攤。鄭福來在車上把風，陳萬華持玩具槍、李耀宗及乙
○○分持開山刀各一把，以頭套蒙面後，進入該檳榔攤內，喝令在場之林炳源及某黃
姓男子「不要動，把錢拿出來」，致使該黃姓男子不能抗拒，將身上之二萬餘元交付
，得手後逃逸。丙、乙○○另夥同已判刑確定之陳萬華、鄭福來、袁純忠，共同意圖
為自己不法之所有，於八十三年十二月四日凌晨三時許，至高雄縣鳥松鄉○○村○○
○街二十九巷八弄四號陳寶全住處。由陳萬華持客觀上可供兇器使用之鐵剪一支，破
壞鋁窗後在外把風，乙○○、鄭福來、袁純忠則分持開山刀各一把踰越窗戶侵入住宅
內，竊取陳寶全所有之古董一批，計有雲龍三足香爐、花砵、青花滿彩花瓶各一個及
北極熊皮標本一件等物。迨八十四年七月十五日，經警在台南縣永康市○○○路一六
六號逮捕陳萬華、鄭福來，始一併查獲等情。已敘明上開甲事實部分，迭據已判刑確
定之共犯陳萬華、鄭福來、戴良一，於警訊時、檢察官偵查中，及台灣高雄地方法院
審理八十四年度訴字第二六一四號案件時，坦承不諱，並一致指稱甲○○參與強劫，
核與被害人黃金盆、李良山、薛秀金等所指訴，於前揭時地被強劫財物之情節相符，
並有犯罪時所使用之手槍二把、子彈二發扣案可稽（劫得之金錶已查獲發還被害人）
。而上開手槍、子彈經送請內政部警政署刑事警察局鑑定結果，分別為中共製七點六
二釐米半自動手槍，及制式仿SMITH & WESSON轉輪零點三八吋手槍；子彈部分則為七
點六二釐米口徑，及零點三八吋口徑制式子彈，有該局八十四年十月十八日刑鑑字第
八三○七一號鑑驗通知書，可資證明。又以陳萬華、鄭福來待甲○○通緝到案後，雖
翻異前供，改稱是李耀宗參與犯罪，且係李耀宗持槍侵入強劫，嗣李耀宗亦附和其說
。惟當時甲○○僅與戴良一相識，係應戴良一之邀參與犯罪，故陳萬華、鄭福來被逮
捕時，尚不知甲○○之真實姓名，僅供稱是戴良一之朋友負責開車前往強劫，待戴良
一供出伊邀請甲○○開車，經警方調出口卡後，陳萬華、鄭福來始一致指認確係甲○
○參與無訛。又陳萬華、鄭福來等人與李耀宗乃同夥之人，彼此早已認識，故李耀宗
顯非渠等初供時所指，戴良一找來開車之不詳姓名者。至於李耀宗作證時，其盜匪罪
已經判刑確定，佯稱多一件犯行，並不影響其罪刑，其證言自非可採。另被害人薛秀
金已指認當天確係陳萬華、鄭福來入內強劫，陳萬華等嗣後改稱是李耀宗參與犯罪，
且係李耀宗持槍侵入強劫，亦非可採。至於台灣高雄地方法院八十四年度訴字第二六
一四號、八十四年度訴緝字第三三二號刑事判決，僅針對陳萬華、鄭福來等人之犯行
而為裁判，並不影響於本案事實之認定。又上開乙事實部分，業據陳萬華、鄭福來於
警訊時、偵審中，及李耀宗於台灣高雄地方法院審理八十四年度訴字第二六一四號案
件時，坦承不諱，並一致指稱乙○○參與強劫，核與證人林炳源所供，一人在車上把
風，三人以頭套蒙面，分持玩具槍、開山刀，進入檳榔攤強劫之情節相符。陳萬華、
鄭福來、李耀宗等人待乙○○通緝到案後，雖翻異前供，改稱乙○○未參與強劫，顯
係迴護之詞，不可採信。再上開丙事實部分，亦據陳萬華、鄭福來於警訊時及偵審中
，坦承不諱，並一致指稱綽號「星仔」之乙○○參與竊盜（按國語之星字與台語之生
字發音雷同），核與被害人陳寶全所指訴，失竊之情形相符。陳萬華、鄭福來雖與乙
○○不甚熟識，但乙○○之朋友袁純忠已經供明「星仔」即乙○○，住高雄市楠梓區
。其後袁純忠雖稱乙○○未參與本次竊盜，亦屬迴護之詞。因認甲○○確有共同強劫
行為；乙○○確有共同強劫及共同加重竊盜之行為，為其所憑之證據及認定之理由。
而以上訴人等否認犯罪乃卸責之詞，不可採信，於理由內詳加說明及指駁。經核所為
論敘，均與卷內證據資料相符，從形式上觀察，並無認定事實不依證據或有何採證違
背經驗法則、論理法則等違法情形存在。(二)戴良一、陳萬華、鄭福來與甲○○等人，
共同強劫屏東之民宅部分（即甲事實部分），戴良一於八十四年七月二十一日警訊時
雖曾供稱：「作案之第四人為綽號『次郎仔』」。惟於八十四年八月八日之警訊筆錄
已更正為：係夥同陳萬華、鄭福來、甲○○，共同強劫屏東之民宅，先前因毒癮發作
，誤將甲○○說成綽號「次郎仔」之王進發，其實是甲○○；核與陳萬華、鄭福來所
供，係甲○○參與強劫相符。又本次犯罪，係由甲○○負責開車接應並在外把風，故
宅內之被害人無從指認甲○○，自不能據此即脫免責任。(三)按證據由法院自由判斷，
故共犯、被害人、證人之陳述有部分前後不符，或相互間有所歧異時，究竟何者為可
採，事實審法院本得參酌其他相關證據予以斟酌而為判斷，非謂一有不符或矛盾，即
應認其全部均為不可採信。從而事實審法院本於審理所得之心證，就其證言一部分認
為確實可信予以採取，苟無違背證據法則與經驗法則，即不能指為違法。乙○○、陳
萬華、鄭福來、李耀宗等人，共同強劫檳榔攤部分（即乙事實部分），陳萬華於警訊
時雖將共犯李耀宗誤為袁純忠，惟其後已更正其錯誤，原判決已經詳為說明。另乙○
○前後參與強劫及竊盜之共犯人數，均為四人，原判決亦已說明，自不能任意指為違
法。(四)刑事訴訟法第一百七十二條規定：「當事人或辯護人聲請調查之證據，法院認
為不必要者，得以裁定駁回之」，其證據如屬客觀上為法院認定事實及適用法律之基
礎者，事實審法院未予調查，其判決固有同法第三百七十九條第十款所稱「應於審判
期日調查之證據而未予調查」之當然違背法令情形，如在客觀上非認定事實及適用法
律基礎之證據，既無調查之必要，自得不予調查，此種未予調查之情形，本不屬於上
開條款之範圍，事實審法院縱因未予調查，又未裁定駁回調查之聲請，致訴訟程序違
背首開規定，但此種訴訟程序之違法，顯然於判決無影響，依同法第三百八十條之規
定，並不得執以為上訴第三審之理由（本院八十年臺上字第四四○二號判例參照）。
乙○○於原審固曾聲請傳喚證人林炳源、林文俊，以查證其體型是否與歹徒相同。原
判決以歹徒係蒙面強劫，被害人於匆促之間，對於歹徒之特徵難以記憶清晰，已經詳
為說明。而乙○○確實參與強劫，已據共犯陳萬華、鄭福來、李耀宗供明在卷，證人
林炳源亦指稱，一人在車上把風，三人以頭套蒙面，分持玩具槍、開山刀，進入檳榔
攤強劫，事證已臻明確。原審縱再予傳訊林炳源、林文俊，亦無從動搖原判決就犯罪
事實之認定，即於判決顯無影響，自非在客觀上認定事實及適用法律基礎之證據，原
審雖未傳訊林炳源、林文俊，又未裁定駁回調查之聲請，致訴訟程序違背上開規定，
但此種訴訟程序之違法，顯然於判決無影響，依刑事訴訟法第三百八十條規定，並不
得執以為上訴第三審之理由。至於其餘之爭辯，則屬單純事實之爭執，均非適法之上
訴第三審理由。上訴意旨徒憑己見，就原判決已說明事項或屬原審採證認事職權之適
法行使，任意指摘為違法，顯與法律規定得為第三審上訴理由之違法情形，不相適合
。其上訴違背法律上之程式，應予駁回。又乙○○加重竊盜部分，雖屬刑事訴訟法第
三百七十六條第二款所列之案件，惟於（八十四年十月二十日公布）修正刑事訴訟法
施行前，原得上訴於第三審法院，且已繫屬於法院，依刑事訴訟法施行法第五條第一
項規定，仍應依施行前之法定程序終結之，附此敘明。
據上論結，應依刑事訴訟法第三百九十五條前段，判決如主文。
中      華      民      國    八十八    年     十一     月     十一     日
                              最高法院刑事第十二庭
                                  審判長法官  陳  炳  煌
                                        法官  陳  正  庸
                                        法官  陳  世  雄
                                        法官  賴  忠  星
                                        法官  張  清  埤
      右正本證明與原本無異
                                              書  記  官
中      華      民      國    八十八    年     十一     月     十七     日
